【裁判字號】    97,易,269
【裁判日期】    980415
【裁判案由】    恐嚇取財等
【裁判全文】
臺灣嘉義地方法院刑事判決               97年度易字第269號
公  訴  人  臺灣嘉義地方法院檢察署檢察官
被      告  戊○○
            丙○○
上  二  人
指定辯護人  莊安田律師
被      告  乙○○
選任辯護人  蔡碧仲律師
            張宗存律師
            陳振榮律師
被      告  丁○○
指定辯護人  本院公設辯護人己○○
上列被告因恐嚇取財等案件，經檢察官提起公訴（96年度偵字第
2799號、96年度偵瀆字第21號），本院判決如下：
    主  文
戊○○、丙○○、乙○○、丁○○共同犯恐嚇取財未遂罪，戊○○累犯，處有期徒刑壹年肆月，減為有期徒刑捌月；丙○○處有
期徒刑壹年貳月，減為有期徒刑柒月；乙○○處有期徒刑壹年陸
月，減為有期徒刑玖月；丁○○處有期徒刑壹年，減為有期徒刑
陸月，如易科罰金，以新臺幣壹仟元折算壹日。
    犯 罪 事 實
一、戊○○前因竊盜案件，經臺灣南投地方法院於民國94年1月2
    5日，以93年度易字第462號判處有期徒刑6月確定，於94年4
    月21日易科罰金執行完畢。乙○○係前嘉義縣警察局中埔分
    局番路分駐所警員，因明欣營造有限公司於94、95年間得標
    承作嘉義縣交通局辦理發包之「仁義潭至台18線拓寬工程（
    大壩至心上橋）統包工程」，並將該工程之板模及土方工程
    部分，轉由昇暉營造股份有限公司（下稱昇暉公司）承作，
    上述工程位於嘉義縣番路鄉內甕村之部分屬乙○○之勤責區
    ，戊○○及乙○○於95年6月間某日，前往內甕村該工程所
    施作之「心上橋」工程附近查看，發現昇暉公司疑似盜挖土
    方充作新建橋樑引道級配，乙○○及戊○○認有機可乘，拍
    下照片後，於同年7月初某日，邀集丙○○及丁○○至嘉義
    縣太保市梅埔里梅仔厝61號戊○○住處，由乙○○將上述疑
    似盜採土方之相片及底片交付戊○○，戊○○再交給丙○○
    ，丙○○再交給丁○○後，丙○○及戊○○向丁○○表示該
    照片係甲○○盜挖承包工程附近土方之證據，丁○○、乙○○、丙○○及戊○○即共同意圖為自己不法之所有，基於恐
    嚇取財之犯意聯絡，謀議由丁○○持上開照片及底片恐嚇甲○○交付新臺幣（下同）300萬元，以換回該照片及底片，
    否則將檢舉盜採砂石之不法情事，使甲○○無法領得工程款
    。丁○○旋於95年7月6日19時許（起訴書誤載為96年），以
    0000000000號行動電話撥打0000000000號（起訴書誤載為00
    000000000）行動電話予甲○○，恫嚇：交付300萬元給兄弟
    費用，換回相片及底片，如果不從，就要向相關單位檢舉，
    將無法領得工程款等語，因甲○○向丁○○表示並無不法情
    事，無法支付上開鉅款，致未得逞而未遂，嗣經警於96年3
    月29日上午7時許持搜索票搜索嘉義市○○街103巷73號丁○○居所、嘉義縣水上鄉○○村○○路148巷30號乙○○居所
    、96年4月12日搜索嘉義縣太保市梅埔里梅仔厝61號戊○○
    住所、嘉義縣中埔鄉社口村內埔45號丙○○住處，而悉上情
    。
二、案經嘉義縣警察局移送臺灣嘉義地方法院檢察署檢察官偵查
    起訴。
    理  由
壹、程序事項
一、按被告以外之人於審判外之言詞或書面陳述，除法律有規定
    者外，不得作為證據；而於偵查中向檢察官所為之陳述，除
    顯有不可信之情況者外，得為證據，刑事訴訟法第159條第
    1項、第159條之1第2項分別定有明文。證人即共同被告丁○○於偵查中經具結所為證言，對其餘被告而言、證人即被害
    人甲○○於偵查中具結之證述，對被告4人而言，均固屬被
    告以外之人於審判外之言詞陳述，惟係於自由意志下所為陳
    述，並經檢察官告知刑事訴訟法第181條之得拒絕證言之情
    形後具結，復無顯不可信之情形，依刑事訴訟法第159條之1
    第2項規定，自應有證據能力。至於被告4人於偵查中，以被
    告身分接受檢察官訊問部分，因並未以證人身分，告以具結
    意義後接受訊問部分，依刑事訴訟法第158條之3規定，其於
    偵查中之供述，各對他被告而言，均無證據能力。另被告乙○○之選任辯護人爭執證人丁○○於調查站調查員訊問之證
    述，屬被告以外之人於審判外之陳述，不同意作為證據，本
    院審酌上開證人於警詢中之陳述與至本院審理時所為證述，
    為大略一致之陳述，而無刑事訴訟法第159條之2之情形，此
    部分應認對被告乙○○而言，並無證據能力。又我國刑事訴
    訟法基於證據裁判主義及證據能力之規定，得以作為認定犯
    罪事實之依據，以有證據能力之證據為限，於審判期日證人
    所為陳述與審判外之陳述相異時，可提出該證人先前所為自
    我矛盾之陳述，用來減低其在審判時證言之證明力，此種作
    為彈劾證據使用之傳聞證據，因非用於認定犯罪事實之基礎
    ，不受傳聞法則之拘束。因此，被告以外之人於審判外之言
    詞或書面陳述，雖不得以之直接作為認定犯罪事實與否之證
    據，但非不得以之作為彈劾證據，用來爭執或減損被告、證
    人或鑑定人陳述之證明力（最高法院97年度臺上字第483號
    判決、97年度臺上字第67號判決及96年度臺上字第7368號判
    決意旨參照）。是本件證人於警詢之供述，雖屬被告以外之
    人在審判外之陳述，原則上固不得以之直接作為認定犯罪事
    實與否之証據，但仍得作為彈劾證據，併此敘明。
二、有關測謊鑑定報告證據能力，因刑事訴訟法並無明文規定，
    惟實務上，送鑑單位依刑事訴訟法第208條第1項規定，囑託
    法務部調查局或刑事警察局為測謊鑑定，受囑託機關就鑑定
    結果，以該機關名義函覆原囑託之送鑑單位，該測謊鑑定結
    果之書面報告，即係受囑託機關之鑑定報告，該機關之鑑定
    報告，形式上若符合測謊基本程式要件，包括：經受測人同
    意配合，並已告知得拒絕受測，以減輕受測者不必要之壓力
    、測謊員須經良好之專業訓練與相當之經驗、測謊儀器品質
    良好且運作正常、受測人身心及意識狀態正常且測謊環境良
    好，無不當之外力干擾等要件，即賦予證據能力（最高法院
    96年度臺上字第7369號判決意旨參照），本件經丙○○、戊○○、乙○○同意，由本院依職權囑託內政部警政署刑事警
    察局進行測謊，並無強迫情事，測謊人員亦就測謊內容及儀
    器明確說明；又實施測謊人員周茜苓亦修畢測謊技術課程，
    易受過測謊人員專業訓練結業，堪認其具有良好之專業訓練
    及相當之經驗；測謊儀器係使用型號Lafayette Lx-400儀器
    ，施測前均經檢查紀錄功能，無故障因素方進行測試；且被
    告在測試前1日睡眠各約6至8小時，測試當時身心狀況並無
    不適合受測之情形，另測謊環境具備影音監視功能、空調、
    隔音，無外界因素干擾，此有該局函覆之測謊鑑定過程參考
    資料所附測謊鑑定資料表、測謊儀器測試具結書、測謊鑑定
    人資歷表等件存卷可稽（見本院(二)卷第161至167、171頁）
    ，是本件對戊○○、丙○○、乙○○測謊之測謊鑑定報告，
    符合形式上測謊基本形式要件，揆諸上揭說明，其測謊結果
    之證據資料，亦具有證據能力。
三、又被告以外之人於審判外之陳述，雖不符前4條（即刑事訴
    訟法第159條之1至之4）之規定，而經當事人於審判程序同
    意作為證據，法院審酌該言詞陳述或書面陳述作成時之情況
    ，認為適當者，亦得為證據。當事人、代理人或辯護人於法
    院調查證據時，知有第159條第1項不得為證據之情形，而未
    於言詞辯論終結前聲明異議者，視為有前項之同意，此觀刑
    事訴訟法第159條之5規定甚明。公訴檢察官、被告4人及其
    辯護人於本院審理時對於證人即其餘共同被告於調查站之陳
    述（除證人丁○○之證述對被告乙○○無證據能力外）、證
    人甲○○於調查站之證述及對於本案引用之相關具傳聞性質
    證據資料等（詳如下述）證據能力，均表示同意作為本案之
    證據，且迄於言詞辯論終結前亦未聲明異議。本院審酌前揭
    證人之陳述及證據資料作成時之情況，核無違法取證或其他
    瑕疵，認以之作為證據為適當，自得作為證據。
貳、實體事項
一、前揭犯罪事實，業據被告丁○○坦承在卷（見嘉義縣警察局
    嘉縣警刑偵三字第0960074349號卷，下稱警卷(一)，第6至7頁
    ；嘉義縣警察局嘉縣警刑偵三字第09600號卷，下稱警卷(二)
    ，第2至3頁；臺灣嘉義地方法院檢察署96年度偵字第2799號
    卷，下稱偵查卷，第55頁；本院卷(一)第66至67頁；本院卷(二)
    第209、210頁），核與證人甲○○於偵查中具結證述：以電
    話恐嚇之男子說伊盜挖砂石，要拿一些兄弟走路費用出來，
    否則要檢舉，讓伊無法領得工程款等語（見偵查卷第71頁）
    ，並於本院審理時到庭具結證述：對方沒有說300萬元，是
    說兄弟需要走路費等語（見本院卷(二)第101頁），證述情節
    相當，復佐諸丁○○坦承確以其使用之門號0000000000號行
    動電話撥打予其叔郭茂發，詢問處理前情等語（見本院卷(二)
    第114頁），而觀之丁○○與郭茂發使用之門號0000000000
    號行動電話，於95年7月6日19時18分47秒、19時27分0秒、
    19時33分38秒、21時20分33秒之通訊監察譯文，內容談及「
    朱相公（即甲○○）弄那個不合法的，被照相了，人家拿給
    我要讓我賺。」、「就被一個警員，就我處理好了，就把相
    片及底片拿回來這樣而已。」、「（那是員警去拍的？）就
    剛好和明宇仔去看地，剛好他們就在做不合法的事情，就被
    拍下來。」、「我也有去找朱相公。」、「他有承認，他說
    是第1次遇到啦，我有叫他考慮看看，那邊照片、底片我負
    責拿回來。」、「（你說要跟他拿多少？）300萬元啦，他
    說要我不要拿那麼多，這樣他乾脆不要做好了。」等語，此
    有通訊監察譯文表、通訊監察書各1份在卷可稽（見臺灣嘉
    義地方法院檢察署96年度警聲搜字第702號卷，下稱警聲搜
    卷，第82、83、90、151頁），至於丁○○（A）於95年7月6
    日19時8分58秒、19時47分17秒撥打甲○○（B）使用之門號
    0000000000號行動電話，其通話內容：「A：朱董仔，在家
    ，我馬上到。B：好。」、「A：朱董仔你考慮的怎樣了，明
    天直接把你送？B：啊你想要怎樣？」、「A：你等我，我馬
    上過去找你。」等語（見警聲搜卷第85頁），均徵丁○○確
    實以握有盜採砂石之照片為由，對甲○○恐嚇交付300萬元
    ，並恫稱係「兄弟走路費用」，否則將檢舉其不法，應屬無
    疑。
二、訊據被告戊○○、丙○○、乙○○，3人坦承於95年6月間某
    日，4人確實有聚會過1次，戊○○、乙○○坦認確實有至上
    開工地距離500公尺處看地，聚會時乙○○向戊○○詢問工
    程若有盜採砂石，應如何處理等情，然均矢口否認有何恐嚇
    取財犯行，戊○○辯解：告知乙○○工程是否盜採砂石需視
    工程合約、公文，看地時並未拍照云云；丙○○辯解：並不
    知悉工程盜採砂石等情事，卷附通訊監察譯文係與丁○○之
    談話，內容則為委託丁○○處理合會情事，與本件無涉云云
    ，乙○○則以：轄區內有不法情事都要舉發，對於工程有無
    盜採砂石並不內行，風聞甲○○之工程有盜採砂石，至工地
    現場巡視未獲，囑咐在場人通知負責人至警局說明，甲○○
    即拿工程合約至派出所，與所長核閱後並未發現不法，遂讓
    甲○○回去，無任何舉發動作，更無拍攝照片云云置辯。惟
    查：
(一)上揭犯罪事實，業據證人即共同正犯丁○○於偵查中具結證
    稱：95年6月間係丙○○電話聯絡至戊○○家，乙○○將相
    片、底片交戊○○，戊○○再交丙○○，丙○○提出4、5張
    相片及底片，並告知此為甲○○偷挖承包工程旁邊私人土地
    之情形，戊○○當場亦附和之，丙○○叫伊去找甲○○看如
    何處理，如果處理好拿到錢會給好處，乙○○接著說去找甲○○看要不要拿出300萬元處理，亦說處理好會拿一些錢給
    伊當跑路工，之後拿相片、底片去找甲○○，有告訴甲○○
    要拿出300萬元，他說沒辦法，就將相片及底片還丙○○，
    丙○○說會交乙○○；戊○○、丙○○表示若甲○○不拿出
    錢，要檢舉其偷挖砂石，有向甲○○告知若不付錢，要檢舉
    盜採砂石等語（見偵查卷第56、57頁），而證人甲○○於偵
    查中及本院審理時具結證述確有接獲以工程盜採砂石為由，
    要求交付錢財之電話等情，已於前述，益徵丁○○之證詞，
    應非虛捏。再者，乙○○、戊○○、丙○○亦均坦承4人有
    共同聚會過1次（見本院卷(一)第67至70頁），有關聚會時談
    論情形，戊○○於甫為警查獲後之96年4月17日警詢時先供
    稱：乙○○當時有問及如何判斷是否有盜採砂石，告知要看
    工程合約等語（見警卷(二)第13頁），乙○○於96年3月29日
    警詢時則供述：當時在戊○○家中因送檳榔過去，旋即離開
    ，並未深談等語（見警(二)卷第21頁），而於同日檢察官訊問
    時，亦未供陳詢問戊○○有關盜採砂石如何判斷等情（見臺
    灣嘉義地方法院檢察署96年度他字第330號卷，下稱他字卷
    ，第170頁），迄於97年6月4日本院行準備程序時始為陳述
    （見本院卷(一)第69頁），然另辯稱：剛調去番路分駐所不久
    ，即跟同事一起查獲工地負責人盜採承包工程砂石案件，移
    送檢方，僅該同事記功績，伊並未記功，所以並無其查獲之
    紀錄等語（見本院卷(一)第69頁；本院卷(二)第212頁），又乙○○為警員，於94年12月9日由嘉義縣警察局中埔分局警備
    隊調派支援番路分駐所，未接任警勤區工作，於95年1月5日
    正式調派番路分駐所，接任第4警勤區工作至95年7月12日止
    ；在番路分駐所期間未查緝盜採砂石相關案件，此有公務人
    員履歷表、嘉義縣警察局中埔分局97年7月1日嘉中警偵字第
    0970026447號函乙份在卷為參（見警卷(一)第127頁；本院卷
    (一)第220頁），以乙○○之供詞，其於本件恐嚇甲○○案件
    發生前，對於工程是否有盜採砂石等情，已有查緝經驗，且
    亦進行蒐集相關證據檢送偵辦，對於認定工程有無盜採砂石
    ，應有所理解，且亦知憑據之證據，非毫無所知，應無向戊○○請教如何判斷工程有無盜採砂石之必要，是以戊○○、
    丙○○、乙○○於本院行準備程序時均坦承之「聚會時乙○○向戊○○詢問工程是否有無盜採砂石，戊○○答以應視工
    程合約等相關文文件而定」一節，可佐證丁○○前揭證詞，
    當時應係在討論甲○○之工程案，共謀是否以其盜採砂石而
    進行恐嚇，以達取得不法利益之目的。再者，戊○○、乙○○於本院行準備程序時均坦承確實有因欲購買土地而至上開
    工地附近查看等情（見本院卷(一)第68、69頁），戊○○於96
    年4月17日第1次警詢時亦為相同之陳述（見警卷(二)第13頁）
    ，且證人丁○○所坦承其與郭茂發之對話內容，亦談及乙○○、丙○○至工地附近看地而知悉甲○○盜採砂石乙情，詳
    如前述，然乙○○於先於戊○○為警查獲，於96年3月29日
    第1次警詢及偵查中檢察官訊問時，對於前情均隻字未提，
    於本院行準備程序時始為上開供述，顯為隱匿有至現場附近
    查看，後為附和戊○○供詞，合理化其等聚會之事由，始為
    上揭陳述，更徵乙○○辯解並未參與本件恐嚇犯行，實難採
    信。
(二)至於丙○○矢口否認本件犯行，然丙○○於95年7月6日19時
    41分8秒、22時0分45秒以使用之門號0000000000號行動電話
    與丁○○通話，內容即係詢問處理進度，亦據丁○○證述在
    卷（見本院卷(二)第121頁），丙○○雖辯稱：係委託丁○○
    處理倒會之事云云，惟丁○○已明白證述：雖幫丙○○處理
    倒會之事，但與前揭通聯係屬二事等語（見本院卷(二)第121
    、122頁），況丁○○與郭茂發或丙○○之通話均係於同日
    （即95年7月6日），而通聯時間及內容亦符合其順序與邏輯
    性，應係指處理相同之恐嚇甲○○乙事，顯見丙○○上開辯
    詞亦不足採信。
(三)丁○○於上揭4人聚會後，於95年7月6日19時47分17秒以其
    使用之行動電話撥打甲○○之行動電話後，旋於同日19時57
    分53秒即有門號0000000000號行動電話（B）（譯文註明『
    泰哥』，下稱泰哥）撥打予丁○○（A），通話內容為：「B
    ：他打給我的意思是說，看你要怎麼處理。A：就這樣啦，
    又不是要他整個財產，兄弟吃個止渴的對不對，也不是要整
    個把他拿走。」等語，再於同日21時38分23秒，丁○○撥打
    電話予「泰哥」，通話內容則為：「A：泰哥，現在怎樣了
    ？B ：有啦，他是有說啦，看能不能給他個方便，現在還沒
    有說什麼啦，他沒有打電話給你？」、同日21時56分9秒通
    聯內容為：「A：泰哥，我現在在他家，人不在，你幫我聯
    絡一下…。B：好啦，我幫你聯絡看看。」，同日22時8分25
    秒，丁○○再撥打電話予泰哥，通聯內容為「A：泰哥，我
    聯絡到了甲○○。B：再麻煩一下，給個面子。A：我知道。
    」等語（見警聲搜卷第86、87頁），顯見甲○○接獲丁○○
    電話後，立即告知「泰哥」，由「泰哥」居間斡旋，針對金
    額部分希望能有磋商空間，並非毫無畏懼或擔憂，甲○○於
    本院審理時雖證稱：接獲電話並不覺得害怕，並未告訴其他
    人上情，不曉得「泰哥」為何人等語（見本院卷(二)第101頁
    ），顯有因被告丁○○、乙○○等人同為在庭，而不敢坦白
    部分實情之心理壓力，丁○○表明其索款之意圖，衡情即足
    使甲○○感受威脅而心生畏懼，縱使工程並無盜採砂石情事
    ，恐仍有迫於無奈或礙於「兄弟」將對其不利等顧忌而給付
    款項，亦無違常情。
(四)再者，證人丁○○（A）與郭茂發（B）於95年7月6日19時33
    分38秒之對話內容：「B：阿猴認識我。A：我跟他說這條我
    要賺。B：他如果不要，就要叫阿猴下去辦。」等語（見警
    聲搜卷第84頁），而丁○○前述與甲○○之對話內容亦係「
    直接把你送。」等語，此有通訊監察譯文表1份在卷可稽（
    見警聲搜卷第84、85頁），然甲○○、丁○○於偵查中或本
    院審理到庭具結證述，尚提及係「兄弟要費用」、「若不交
    付則要檢舉」等語，已於前述，並無積極證據堪認丁○○係
    以警員提供照片，若不給付300萬元，則該名警員將其不法
    盜採砂石乙案移送法辦等語，恐嚇甲○○，至於檢舉不法情
    事，任何人均得為之，依前揭恐嚇內容，難認乙○○係假借
    職務上之權力、機會或方法，故意與丁○○等人共謀，恐嚇
    甲○○。況證人甲○○於本院審理時到庭具結亦證稱：工地
    係開放式，任何人皆可以拍照，又本件工程向水利局價購土
    方，主動至分駐所，將三聯單影印1份，並攜帶合約等文件
    至分駐所，已不記得時間係在接獲恐嚇電話之前或後，亦不
    知究竟拿給何位警員等語（本院卷(二)第96、99、100頁），
    乙○○於本院審理時辯稱：甲○○將工程合約及買賣繳款收
    據送至分駐所，由伊及所長查看後即歸還等語（見本院卷(二)
    第105頁），又丁○○以前揭行動電話與郭茂發於95年7月6
    日19時33分38秒之通話內容，談及「那天阿猴有叫甲○○拿
    申請的文件讓他看，只有拿稅單去…所以阿猴就和明宇仔去
    找我。」等語（見警聲搜卷第84頁），而乙○○於當時確實
    任職嘉義縣警察局中埔分局番路分駐所，顯見證人甲○○證
    稱將合約書等文件拿至乙○○任職之番路分駐所一節，應為
    屬實。另該工程係開放空間，並於工地處設有立牌，載明「
    工程名稱：仁義潭至台十八線拓寬工程（大壩至心上橋）統
    包工程；工地負責人：甲○○」等語，並有電話、施工期間
    等資料，此有警方拍攝之現場照片3張在卷可按（見警卷(一)
    第124至126頁），任何人經過該處均可明白知悉該處工程有
    採挖砂石之情形，且亦可輕易以電話聯絡負責人甲○○，並
    非僅警員可為拍照，亦為瞭然。再者，丁○○於95年7月6日
    19時18分47秒與郭茂發之通話，始談及握有盜採砂石工程照
    片乙節，而丁○○亦於同日與郭茂發通話後旋撥打電話予甲○○，此有通訊監察譯文表在卷可稽（見警聲搜卷第82、85
    頁），可見甲○○係於95年7月6日前即將工程文件送至番路
    分駐所，又工程是否盜採砂石，恐有觸犯竊盜、水土保持法
    等刑罰之可能，乙○○為司職追緝犯罪之警員，對於轄區內
    不法情事，本即有調查或傳喚相關人至警局說明之權限，依
    卷附證據以觀，縱甲○○將工程相關資料送至分駐所，並經
    乙○○查閱，亦無積極證據可認乙○○有出於故意刁難或利
    用權勢，直接或間接、明示或暗示使甲○○知悉，必須交付
    款項，否則工程將無法順利進行等情。至於乙○○以：看過
    工程合約確認並無不法情事，即無恐嚇之可能云云置辯，然
    衡情砂石、土方涉及國家資源分配，本即有行政措施之管制
    ，因而利益炙手可熱，趁承攬工程之際，將砂石、土方私自
    盜賣他人以牟利，或承攬工程之人因掌握龐大利益，遭他人
    恐嚇等情，所在多有，觀諸前揭證人證述及通訊監察譯文內
    容可知，甲○○將工程合約等文件送至番路分駐所後，丁○○等人始聚會共謀討論如何恐嚇甲○○，丁○○並且向甲○○恫稱要「兄弟費用」等語，已徵乙○○、戊○○等人目的
    係為向甲○○恐嚇取財，不必然以工程確有盜挖砂石為據，
    乙○○前揭辯解，並無從為其有利之認定。
(五)按刑事訴訟法第156條第2項規定：被告或共犯之自白，不得
    作為有罪判決之唯一證據，仍應調查其他必要之證據，以察
    其是否與事實相符。立法旨意乃在防範被告或共犯自白之虛
    擬致與真實不符，故對自白在證據上之價值加以限制，明定
    須藉補強證據以擔保其真實性。所謂補強證據，係指除該自
    白本身之外，其他足以證明該自白之犯罪事實確具有相當程
    度真實性之證據而言，雖所補強者，非以事實之全部為必要
    ，但亦須因補強證據之質量，與自白之相互利用，足使犯罪
    事實獲得確信者，始足當之。共犯之自白，性質上仍屬被告
    之自白，縱先後所述內容一致，或經轉換為證人而具結陳述
    ，仍屬不利己之陳述範疇，究非自白以外之其他必要證據，
    尚不足作為證明其所自白犯罪事實之補強證據（最高法院97
    年度臺上字第4819號判決意旨參照），本件共同正犯丁○○
    以證人身分，於偵查中及本院審理時均具結證述，對於共同
    正犯乙○○將甲○○上揭承包工程挖取砂石土方之照片，交
    付戊○○、丙○○，再交丁○○，共謀向甲○○恐嚇，要求
    交付300萬元，否則將檢舉其盜採砂石等基礎犯罪事實為大
    致相同之陳述，核與甲○○於偵查中、本院審理時到庭具結
    證述之情節相當，即足以佐證丁○○證詞之真實性。再者，
    測謊之鑑驗，係就受測人對相關事項之詢答，對應其神經、
    呼吸、心跳等反應而判斷，其鑑驗結果有時亦因受測人之生
    理、心理因素而受影響，測謊鑑驗之結果既會受到受測人之
    生理、心理因素而受影響，且人之行為、思想又無法量化，
    則測謊自不能如物理、化學試驗般獲得絕對之正確性，測謊
    之結果應係有其他可資信賴之積極或消極證據存在之情形下
    ，作為補強證據證明力參考之用，而非可作為判斷事實之唯
    一及絕對之憑證（最高法院98年度臺上字第1643號判決意旨
    參照），被告丙○○、乙○○經本院送內政部刑事警察局為
    測謊鑑定，經依熟悉測試法、區域比對法，丙○○對於未參
    與丁○○向甲○○勒索案，呈不實反應，而乙○○對於未至
    甲○○工地拍照亦呈不實反應，至於戊○○經測試結果，因
    圖譜反應欠缺一致性，無法鑑判，丁○○對於未提供本案工
    程照片予丁○○亦因圖譜反應欠缺一致性，無法鑑判，此有
    該局97年12月18日刑鑑字第0970193806號鑑定書乙份存卷為
    佐（見本院卷(二)第161至171頁），被告丙○○、乙○○均未
    能通過測謊，亦足以憑證上揭丁○○、甲○○之證述，並與
    通訊監察譯文之相關通話紀錄內容相為吻合，均徵丁○○之
    證述應為屬實，乙○○、戊○○、丙○○所執前揭辯解，顯
    係卸責之詞，不足採信。
(六)又審理事實之法院於證人之陳述有部分前後不符或相互間有
    所歧異時，究竟何者為可採，仍應本其自由心證予以斟酌，
    非謂一有不符或矛盾，即應認其全部不可信。又證人供述之
    證據前後不符時，究竟何者為可採，事實審法院仍得依證據
    法則，本於自由心證予以斟酌，作合理之比較，定其取捨，
    （最高法院74年臺上字第1599號判例、93年度臺上字第3720
    號判決意旨可參）。且證人就同一事實之陳述前後略有出入
    ，此乃各人之記憶不清，或細節未交待清楚，或其描述用語
    不同，省略片段情節，或記錄之詳簡有異所致，倘其主要陳
    述一致，即尚難因其細節稍有紛歧即將全部證言捨棄不採。
    證人丁○○於本院審理時具結先證稱：300萬元係伊自己說
    ，照片係戊○○交給伊，隔不久亦係歸還戊○○等語（見本
    院卷(二)第110、111頁），後又證稱：檢察官訊問所述實在，
    與叔叔通話內容亦實在，並不知警員係指誰，照片係戊○○
    交付，看照片時乙○○不在，係第2次在戊○○家見面時，
    乙○○才把相片交戊○○等語（見本院(二)卷第113、115、11
    8頁），復證稱：第2次在戊○○家見面，乙○○表示去找甲○○看要不要拿出300萬元，如果處理好，要給一些走路工
    ，300萬元數目是乙○○提出；在電話中問甲○○要不要拿
    錢出來處理，有跟其說要300萬元處理，如果不拿錢出來，
    就要檢舉其盜挖砂石；去甲○○住處1次，沒遇到，在他家
    外面打電話叫他回來看照片，他都沒回來，丙○○事後有打
    電話問處理情形，告知對方並未聯絡等語（見本院卷(二)第11
    8至121頁），本件證人丁○○對於與其餘被告共同聚會究竟
    係1次或2次，於本院前後供述、證詞並未相符，且對於乙○○是否將照片交付戊○○，亦有出入，然交付照片之時間、
    細節，因案發迄今已有2年多，時間已久，難期記憶清晰，
    惟對於乙○○、戊○○交付、提供照片，並與丙○○共謀由
    丁○○以盜採砂石，握有相片為由，向甲○○恐嚇交付300
    萬元，否則檢舉盜採砂石土方等犯罪基本事實之陳述，則屬
    同一，又有上開通聯譯文在卷憑佐，且證人甲○○亦證述確
    實接獲恐嚇電話，已於前述，堪為補強丁○○之證詞。雖甲○○於本院審理時推以不知撥打恐嚇電話之人為何人，然輔
    以丁○○、甲○○之通聯紀錄，於95年7月7日12時15分40秒
    ，丁○○（A）撥打電話予甲○○（B），通話內容：「A：
    昨天你弟有去找我們董仔…。B：都是自己的人。B：以後十
    幾歲的時候就和你父親一起養鴿子了，你鄰居都是我的親戚
    。」等語（見警聲搜卷第88頁），證人甲○○於本院審理時
    亦證稱：與丁○○父親一起養過鴿子，他們鄰居就是伊親戚
    ，從小時候就很熟等語（見本院卷(二)第103頁），已徵甲○○確實知悉撥打電話之人為丁○○，至為灼然。況丁○○、
    甲○○與乙○○、戊○○、丙○○彼此間均無債務恩怨，亦
    據其等陳稱在卷（見本院卷(二)第122、99、211頁），自無設
    詞誣陷致己涉犯偽證重罪之理，是乙○○與戊○○應有至甲○○工地拍攝照片，並與丙○○共謀，由丁○○向甲○○恐
    嚇，要求交付300萬元，應屬無疑。
(七)另共謀共同正犯則係以自己共同犯罪之意思，事先同謀，而
    僅由其中一部分人實行犯罪行為，就其未下手實行之人，即
    應論以共同正犯（司法院大法官釋字第109號解釋意旨參照
    ），承前各節，勾稽以觀，乙○○、戊○○共同至甲○○承
    包之工程施作地點拍攝照片，復在戊○○住處，與丁○○、
    丙○○商妥由丁○○出面向甲○○恐嚇，乙○○並提出300
    萬元之數額，給兄弟費用，否則即檢舉不法，另事成後將分
    予丁○○，利益均霑，而由丁○○與甲○○聯絡，以前詞恫
    嚇，然甲○○並未給付，丁○○等人即未取得款項而未遂，
    乙○○、戊○○、丙○○均係以自己共同犯罪之意思，事先
    同謀，推由丁○○在共同謀議範圍內，實行恐嚇取財犯罪行
    為，為共謀共同正犯，應對共同計劃謀議範圍內所發生之全
    部結果，即恐嚇取財未遂犯行，共同負責，洵亦無疑。
(八)此外，復有搜索扣押筆錄、扣押物品收據、扣押物品目錄表
    等件在卷足參（見警卷(一)第102至108頁），綜上所述，本件
    被告被告丁○○之自白，與事實相符，被告戊○○、丙○○
    、乙○○空言否認犯行，所執辯解，無非係臨訟飾卸之詞，
    均不足為採，被告4人涉犯恐嚇取財未遂罪，事證明確，應
    予依法論科。至於本件丁○○持以恐嚇之照片，並未查獲扣
    案，警卷所附現場照片係警方於案發後至現場拍攝，供被告
    等人指認之用，辯護人執以須將照片送指紋鑑定等語，顯有
    誤會，再者戊○○與乙○○前是否曾要求甲○○共同盜採砂
    石，被告2人否認之，證人甲○○於本院審理時亦否認有該
    等情事（見本院卷(二)第102頁），此部分除丁○○上開通訊
    監察譯文與郭茂發通話內容談及外，並無其他積極證據為憑
    ，縱認定並無上情，惟此與本件犯行尚無直接關連，亦無從
    憑此為有利被告乙○○、戊○○之認定，均併敘明。
三、論罪科刑
(一)按刑法上之恐嚇取財罪，係以恐嚇使人生畏怖心而交付財物
    為構成要件，其所謂恐嚇，指凡一切言語、舉動足以使人生
    畏怖心者均屬之，而該言語或舉動是否足以使他人生畏怖心
    ，應依社會一般觀念衡量之，如行為人之言語、舉動，依社
    會一般觀念，均認係惡害之通知，而足以使人生畏怖心時，
    縱被害人心理狀態特別，不因而畏怖，仍不能不認為行為人
    已著手實行恐嚇取財犯行，自應成立該罪之未遂犯（最高法
    院84年度臺上字第813號判決意旨參考）。本件丁○○以握
    有盜採砂石不法情事照片，向甲○○恫稱要「兄弟費用」，
    否則將檢舉不法，依社會一般觀念衡量之，施作工程期間若
    遭人索討「兄弟費用」，應得以輕易聯想到係毫無債務關係
    之人，要求索討金錢，且若未給付，恐有遭遇不測之情形，
    亦不敢報警，可認係惡害之通知，而足以使人生畏怖心時，
    雖甲○○於本院審理時證稱：不害怕等語，然縱其因心理狀
    態特別，不因而畏怖，或因被告等人在庭，不願坦白內心之
    恐懼，依前揭說明，仍無解於被告4人恐嚇取財犯行之實行
    ，而甲○○並未交付財物，是核被告戊○○、丙○○、乙○○、丁○○所為，均係犯刑法第346條第3項、第1項之恐嚇
    取財未遂罪，其等間有犯意聯絡及行為分擔，為共同正犯。
    又戊○○前因竊盜案件，經臺灣南投地方法院於94年1月25
    日，以93年度易字第462號判處有期徒刑6月確定，於94年4
    月21日易科罰金執行完畢此有臺灣高等法院被告前案紀錄表
    在卷可佐，其於受徒刑之執行完畢，5年以內故意再犯本件
    有期徒刑以上之罪，為累犯，應依刑法第47條第1項規定，
    加重其刑。又被告4人已著手於恐嚇取財犯罪行為之實行而
    不遂，為未遂犯，依刑法第25條第2項之規定，按既遂犯之
    刑度減輕其刑，戊○○部分依法先加重其刑後減輕之。另刑
    法第134條對於公務員故意犯刑法瀆職罪章以外之罪加重其
    刑之規定，須以其故意犯罪係利用其職務上所享有之權力機
    會或方法為要件，如犯人雖為公務員，但其犯罪並非利用其
    職務上之權力、機會或方法而為之者，即無適用該條規定之
    餘地，是若僅行為人屬公務員，對該權力等無所假借，即犯
    罪行為與之無直接關連者，自不能適用此規定加重其刑（最
    高法院87年度臺上字第1958號判決意旨參照），即其加重處
    罰之目的在於公務員若利用其職務上之權力、機會或方法，
    故意犯罪，則其職務，轉成為其犯罪時之手段、工具，已侵
    害及國家權力之尊嚴與信用，自不能與常人犯罪同視之，又
    貪污治罪條例第4條第1項第2款所指藉端或藉勢勒索罪，係
    指行為人憑藉其本人或他人之權勢或以某種事由為藉口，施
    行恫嚇，以索取財物為構成要件，不以所藉權勢事由在其職
    務範圍內，或與其職務有直接關係為必要，且藉勢勒索財物
    罪，就勒索財物之要件言，與刑法恐嚇取財罪相同，因恐嚇
    取財罪，係侵害財產權之犯罪，以實施恐嚇使人將本人或第
    三人之物交付為必要（最高法院96年度臺上字第4978號、94
    年度臺上字第5599號判決意旨參照），本件被告乙○○雖為
    警員，然就該開放式工程拍攝現場照片，因任何人均得為之
    ，非限於警員職務始得為之，又甲○○亦無盜採砂石之案件
    為警查辦中，此有甲○○之臺灣高等法院被告前案紀錄表1
    紙附卷足憑（見本院卷(二)第231、232頁），且依卷內積極證
    據，丁○○恐嚇之內容係任何人均可為之「舉發犯罪」，並
    無假借警員職權而恫嚇將「移送法辦」等詞，甲○○亦未證
    述知悉參與者有警員，丁○○亦未證述將實為警員乙○○交
    付照片等情告知甲○○，均於前述，至於公訴意旨所稱之「
    移送法辦」等語，則僅係丁○○與郭茂發通聯對話時，郭茂
    發之用詞，即乏積極證據可供認定係乙○○利用其職務上享
    有之權力機會或方法，故意為本件恐嚇取財之犯行，而將其
    職務，轉成為其犯罪之手段、工具，侵害及國家權力之尊嚴
    與信用，亦無憑藉警員權勢或以某種事由為藉口，施行恫嚇
    ，以索取財物，即無刑法第134條之加重刑責，亦不該當貪
    污治罪條例第4條第1項第2款藉勢或藉端勒索財物罪，併以
    說明。
(二)爰審酌被告4人之智識程度，乙○○身為警務人員，卻不知
    謹守本分，敬忠職守，與丁○○、戊○○、丙○○共謀恐嚇
    甲○○，4人均正值青壯，卻圖謀獲取不法利益，惡性非輕
    ，兼衡丁○○犯後坦承犯行，態度良好，戊○○、丙○○、
    乙○○均否認犯罪之態度，本件由乙○○、戊○○、丙○○
    則提供照片，起意恐嚇，丁○○出面恐嚇之行為分擔，甲○○尚未交付款項，並無財物損失之情節，戊○○自陳與母親
    、妻、子、孫子同住，目前待業中；丙○○陳稱與母親、兄
    姐、姪子同，從事養殖業；丁○○自承：與父、母親、弟同
    住，從事消防工程工作；乙○○則稱：與父親、弟、女兒同
    住，目前擔任警職暨被告4人之素行（見卷附臺灣高等法院
    被告前案紀錄表）等一切情狀，分別量處如主文所示之刑，
    以資懲儆。又中華民國九十六年罪犯減刑條例於96年7月4日
    制定公布，並自96年7月16日施行，被告4人所犯本件恐嚇取
    財未遂犯行，犯罪時間於96年4月24日以前，符合該條例第2
    條第1項第3款規定應予減刑二分之一之要件，且亦無不得減
    刑之情形，依上開減刑條例第7條之規定，就宣告有期徒刑
    部分，各諭知如主文所示之減得之刑，並就丁○○部分，依
    上開減刑條例第9條之規定，諭知易科罰金之折算標準。
據上論斷，應依刑事訴訟法第299條第1項前段，刑法第28條、第
346條第3項、第1項、第25條第2項、第47條第1項、第41條第1項
前段，刑法施行法第1條之1第1項、第2項前段，中華民國九十六
年罪犯減刑條例第2條第1項第3款、第7條、第9條，判決如主文
。
本案經檢察官陳昱奉到庭執行職務。
中    華    民    國    98    年    4    月    15    日
                  刑事第二庭審判長法  官  沈福財
                                  法  官  盧怡秀
                                  法  官  林青怡
以上正本證明與原本無異。
如不服本判決應於收受判決後10日內向本院提出上訴書狀，並應
敘述具體理由；其未敘述上訴理由者，應於上訴期間屆滿後20日
內向本院補提理由書（均須按他造當事人之人數附繕本）「切勿
逕送上級法院」。告訴人或被害人如對於本判決不服者，應具備
理由請求檢察官上訴，其上訴期間之計算係以檢察官收受判決正
本之日期為準。
中    華    民    國    98    年    4    月    15    日
                                  書記官  李佳惠
附錄論罪科刑法條
中華民國刑法第346條
意圖為自己或第三人不法之所有，以恐嚇使人將本人或第三人之
物交付者，處 6 月以上 5 年以下有期徒刑，得併科 1 千元以
下罰金。
以前項方法得財產上不法之利益，或使第三人得之者，亦同。
前二項之未遂犯罰之。


司法院資訊處製作；財團法人民間司法改革基金會備份。
